【裁判字號】    96,訴,6843
【裁判日期】    970827
【裁判案由】    損害賠償
【裁判全文】
臺灣臺北地方法院民事判決              96年度訴字第6843號
    原      告  戊○○
    被      告  乙○○
                丁○○
                甲○○
                己○○
                庚○○
                丙○○
上列當事人間損害賠償事件，本院於九十七年八月二十日言詞辯
論終結，判決如下：
    主  文
被告應給付原告新臺幣壹佰伍拾捌萬元，及被告乙○○、丁○○
自民國九十六年九月七日起、被告甲○○自民國九十六年九月八
日起、被告己○○、庚○○自民國九十六年九月十一日起、被告
丙○○自民國九十七年八月二十一日起至清償日止按年息百分之
五計算之利息。
訴訟費用由被告負擔。
    事  實及理  由
一、程序方面：
    (一)被告庚○○經合法通知，未於言詞辯論期日到場，核無民
      事訴訟法第386條所列各款情形，爰依原告之聲請，由其
      一造辯論而為判決。
    (二)按「訴狀送達後，原告不得將原訴變更或追加他訴。但有
      下列各款情形之一者，不在此限：... 二、請求之基礎事
      實同一者。三、擴張或減縮應受判決事項之聲明者... 」
      ，民事訴訟法第255條第1項第2款、第3款定有明文。
      1.原告民國96年9月3日起訴時僅列乙○○、丁○○、甲○○、己○○、庚○○為被告，其於96年10月16日以一個
        遭詐騙集團詐騙之事實追加丙○○為被告，依民事訴訟
        法第255條第1項第3款之規定，應予准許。
      2.原告起訴請求被告賠償之金額為新臺幣（下同）162萬5
        千元，其於97年6月23日言詞辯論時減縮為158萬元，依
        民事訴訟法第255條第1項第2款之規定，應予准許。
貳、實體方面：
一、原告起訴主張：
    (一)被告乙○○、丁○○、甲○○、己○○、庚○○、丙○○
      均為詐騙集團之成員，原告於95年11月10日至11月16日間
      ，接獲詐騙集團之電話，假冒臺灣臺北地方法院官署公務
      人員，偽稱原告身份遭人冒用貸款，經銀行提告，必須將
      原告活（定）存款提出至指定帳戶存保，原告在威嚇、惶
      恐之下，誤以為真，依指示臨櫃匯出158萬元，被告乙○○、丁○○、甲○○、己○○、庚○○業經臺灣高等法院
      96年度上易字第555號判決認定有罪。爰依民法第184條侵
      權行為之法律關係，請求被告賠償損害。
    (二)訴之聲明：
      被告應給付原告158萬元及自起訴狀繕本送達之翌日起至
      清償日止按年息百分之五計算之利息。
二、被告庚○○經合法通知而未到庭，亦未提出任何證據供本院
    參酌，其餘被告辯稱略以：
    (一)被告乙○○辯稱：不知道為何原告要對伊請求賠償，伊坐
      牢是因為伊去顧電子機房，但是錢不是伊騙走的，伊是受
      僱於人，月薪三萬元，請駁回原告之訴。
    (二)被告丁○○辯稱：被告乙○○因為信任朋友而顧機房，伊
      因為先生乙○○的關係，被認定是管帳的，伊真的不是惡
      意的，伊也沒去過機房，請駁回原告之訴。
    (三)被告甲○○、己○○辯稱：伊也是遭朋友所騙，倉促情形
      下答應朋友做這事情，伊覺的後悔，伊也沒有拿到原告的
      錢，請求駁回原告之訴。
    (四)被告丙○○辯稱：伊也是受害者，伊沒有拿到原告的錢，
      請求駁回原告之訴。
三、原告主張之事實，業經其提出臺灣高等法院96年上易字第
    555號判決為證，雖被告以前開理由置辯，但該確定判決認
    定：「乙○○、丁○○係夫妻與丙○○及姓名年籍不詳，綽
    號蔡大哥、小郭、小蔣之成年人，共同基於意圖為自己不法
    所有之犯意聯絡，先於民國95年8月底某日，租用基隆市○○區○○街118號3樓，後因為房租太貴，於同年9月中旬移
    至基隆市○○區○○街15號乙○○經營之潔伕洗車行內，在
    上開二處架設提供詐騙集團使用之轉接詐騙電話機房，提供
    詐騙集團使用。... 乙○○等人架設電話轉接機房，並擔任
    線路維護、故障排除之工作，丁○○、丙○○則協助看顧機
    房、處理蔡大哥匯入包括乙○○、甲○○與庚○○三個機房
    之薪資分配、詢問維護通話品質相關事項等。乙○○等人可
    分得之薪水為每月三至五萬元，已領取二次... 當被害人依
    照詐騙集團指示回撥詐騙電話時，即經由乙○○、丁○○、
    丙○○之機房，直接接通位於大陸地區之詐騙集團成員，被
    害人對此不知情，進而遭詐騙集團詐騙」、「甲○○與己○○係男女朋友，經由乙○○之介紹，與蔡大哥基於意圖為自
    己不法所有之犯意聯絡，自95年10月底某日起，在臺北縣中
    和市○○路567之1號2樓，架設提供詐騙集團使用之轉接驗
    話機房，提供大陸地區詐騙集團使用之轉接詐騙電話使用
    ... 」、「庚○○與乙○○，自稱『林大偉』及『小郭』之
    不詳姓名成年男子共同基於意圖為自己不法之所有之犯意聯
    絡，由林大偉先帶庚○○至臺北縣新莊市○○路中華電信服
    務處申辦adsl服務，林大偉將節費器、閘道器、天線等物品
    運至庚○○位於臺北縣新莊市○○○路118號之21住處，而
    由乙○○至該處為其組裝妥當，自95年10月19日起，以同上
    方式架設轉接詐騙電話之機房，庚○○負責更換卡片及調整
    訊號，再將遭斷話之卡片寄至林大偉與小郭指定地點，月薪
    三萬元... 」，有該判決在卷可證。足徵，被告等人與詐騙
    集團均為共犯角色。而詐騙集團向民眾行騙，行為各有分工
    ，準此，參與分工之行為人，依民法第185條第1項及第2項
    之規定「數人共同不法侵害他人之權利者，連帶負損害賠償
    責任，不能知其中孰為加害人者，亦同」、「造意人及幫助
    人，視為共同行為人」，均應負責。審酌前開判決亦認定原
    告因此遭騙158萬元，並有原告提出之存摺影本在卷可證，
    被告既參與詐騙集團成員分工，縱然未取得原告之金錢，但
    部分被告均已領得詐騙集團給予月薪之代價，縱或未獲得利
    益，但彼等既為共犯，均應負損害賠償責任，被告上開抗辯
    ，均不足採信。從而，原告依侵權行為之法律關係請求被告
    給付158萬元及遲延利息，均應准許（其中原告追加被告丙○○部分，因原告追加起訴狀對被告丙○○戶籍送達時，被
    告丙○○已入監服刑，該送達並不合法，故以最後一次言詞
    辯論期日之翌日被告丙○○知悉該被訴事實之翌日起算）。
四、兩造其餘之攻擊或防禦方法及未經援用之證據，經本院斟酌
    後，認為均不足以影響本判決之結果，自無逐一詳予論駁之
    必要，併此敘明。
四、結論：原告之訴為有理由，依民事訴訟法第385條第1項前段
    、第78條，判決如主文。
中    華    民    國    97    年    8     月    27    日
                  民事第四庭     法  官  趙子榮
以上正本係照原本作成
如對本判決上訴，須於判決送達後20日內向本院提出上訴狀
中    華    民    國    97    年    8     月    27    日
                                書記官  江虹儀


司法院資訊處製作；財團法人民間司法改革基金會備份。
